臺灣彰化地方法院民事判決　　　　　　　　96年度親字第60號
原　　　告　丙○○
　　　　　　　　　　　　6號1.
　　　　　　　　　　　　02號.
　　　　　　　　　　　　號
法定代理人　乙○
　　　　　　　　　　　　6號1.
　　　　　　　　　　　　02號.
　　　　　　　　　　　　號
訴訟代理人　邱垂勳律師
複代理人　　戊○○
被　　　告　甲○○
被　　　告　丁○○
上列當事人間確認親子關係存在等事件，本院於民國96年11月27
日言詞辯論終結，判決如下：
    主 　 文
確認原告丙○○與被告甲○○間之親子關係不存在。
確認原告丙○○與被告丁○○間之親子關係存在。
訴訟費用由被告等共同負擔。
    事實及理由
一、原告方面：
  (一)、原告與其法定代理人即原告之母乙○（西元1969年10月7
      日出生、中國居民身份証編號:000000000000000000），
      均係中國大陸地區人民，於西元1995（民國84年間）原告
      之母在無婚姻之情形下，與來自台灣地區之男子即被告丁○○戀愛並受胎，並於西元1995年12月25日生育原告，原
      告出生後，自幼即由被告丁○○撫育迄今。惟被告丁○○
      礙於台灣地區當時尚有配偶周慧華，為避免其在台灣之婚
      姻家庭關係生變，未辦理出生認領手續，但又希望能早日
      提供予原告一個有父親名份之家庭，及能夠使原告早日以
      親屬身分來台灣團聚、成長。為此，被告丁○○乃向同為
      台灣地區人民之朋友即被告甲○○提議，央求被告甲○○
      能與原告之母乙○以結婚名義，提供原告一個父親名份，
      並辦理相關原告及原告之母來台灣手續。被告丁○○之提
      議，得到被告甲○○之應允。而原告之母乙○與被告甲○○乃於西元1996年（即民國85年）06月26日在中國大陸地
      區辦理名義上結婚，乙○與被告甲○○更進而辦理取得證
      明，原告丙○○（即石依婕）之父親為甲○○、母親為乙○之公證書，並將此一公正書送請財團法人海峽交流基金
      會核對認證，更進而檢具前開公證書與證明書向主管機關
      申請在台灣地區定居，惟嗣後因無法應主管機關要求補正
      證明關於原告丙○○與被告甲○○間具有親子血緣關係之
      DNA檢驗證明文件，遂撤回來台灣定居之申請。
  (二)、被告甲○○與原告之母乙○嗣於民國92年02月25日協議辦
      理離婚登記。原告之生父即被告丁○○亦於民國93年07月
      29日與其台灣之妻周慧華協議辦理離婚。原告之母乙○與
      原告之生父即被告丁○○，二人嗣於民國94年03月16日在
      大陸地區辦理結婚。此後，原告之母乙○與被告丁○○二
      人又再度為使原告能回台灣認祖歸宗，及使原告以台灣地
      區人民直系血親卑親身分申請來台定居，辦理取得經廣東
      省廣州市花都區公證處證明及財團法人海峽交流基金會核
      驗證明原告「丙○○的父親是丁○○，丙○○的母親是乙○」的出生證明書，及取得證明原告丙○○與被告丁○○
      、原告之母親乙○三人具有親子關係之DNA檢驗文件，進
      而檢具前開文件再次向移民署辦理有關原告申請來台灣定
      居之申請作業，惟據移民署有關人員檢視相關文件發現原
      告前曾提出「石依婕的父親是甲○○，石依婕的母親是乙○」的大陸公證書，又提出「丙○○的父親是丁○○，丙○○的母親是乙○」的大陸出生公證書，此二份文件證明
      原告與被告二人間親子關係是不能併存的，已使原告之親
      子身分關係陷於不明確之狀態，需經由法院判決確認真實
      親子關係之必要，爰依民事訴訟法第247條第1項規定，提
      起本件訴訟。並提出被告甲○○之戶籍謄本影本、廣東省
　　　公證處公證書影本及海峽交流基金會證明書影本、被告丁○○戶籍謄本、結婚證影本、原告出生證明書影本、廣東
  　　太太法醫物證司法鑑定所司法鑑定書及財團法人海峽交流
    　基金會影本、原告大陸地區居民身分證影本、原告之母及
      原告在大陸地區之居民戶口簿影本、原告出入境台灣地區
      登記表影本為證。
二、被告方面：
  (一)被告甲○○部分：
    同意原告之請求。當時不懂得法律，只單純想讓小孩來台灣
    ，原告確非自己的孩子。
  (二)被告丁○○部分：
    同意原告的請求。當初是為了小孩（原告）來台灣認祖歸宗
    ，當時尚未與台灣的妻子離婚，故央求被告甲○○作為名義
    上的父親。與原告、原告之母在中國大陸廣東省有做親子血
    緣鑑定，確定原告是自己的女兒。
三、得心證理由：
  (一)、按確認法律關係之訴，非原告有即受確認判決之法律上利
      益者，不得提起之；確認證書真偽或為法律關係基礎事實
      存否之訴，亦同。前項確認法律關係基礎事實存否之訴，
      以原告不能提起他訴訟者為限。民事訴訟法第247條第1項
      、第2項分別定有明文。又按法律關係之存否不明確，致
      原告在私法上之地位有受侵害之危險，而此危險得以對於
      被告之確認判決除去之者，即得依民事訴訟法第247條之
      規定提起確認之訴。又父母子女關係是否存在，不惟影響
      雙方之身分，且有關於雙方因該身分而產生之法律關係亦
      將隨之而變動。本件原告主張其實為母親乙○自被告丁○○受胎所生，惟被告丁○○、原告之母乙○為使原告有一
      個台籍父親名份，以便能夠使原告早日以親屬身分來台灣
      ，乙○便與被告甲○○辦理名義上結婚登記，因此主張其
      與被告甲○○間並無血緣關係，向本院提起確認生父之訴
      ，使原告於私法上此不明確之身分關係，藉由確認判決得
      以除去，本院認為原告為本件之請求，有即受確認判決之
      法律上利益，合先敘明。
　(二)、原告主張其與其母乙○皆係中國大陸地區人民。原告之母
　　　乙○與被告丁○○在中國大陸廣東省因結識而相戀，而於
  　　西元1995年12月25日生下原告，惟當時因被告丁○○在台
      灣地區尚有妻子，為使原告有得以親屬身分台團聚，因此
      原告之母乙○即與同為被告丁○○之朋友即同為台灣人民
      之被告甲○○，辦理名義上結婚登記，惟仍無法入境台灣
      。嗣後被告丁○○與其原配偶協議離婚，被告甲○○亦與
      原告之母乙○協議離婚，原告之母乙○即與被告丁○○結
      婚，致使原告身分關係陷於不明確之狀態，惟事實上，原
      告係被告丁○○親生子女等情，業據其提出被告甲○○之
      戶籍謄本影本、廣東省公證處公證書影本及海峽交流基金
      會證明書影本、被告丁○○戶籍謄本、結婚證影本、原告
      出生證明書影本、廣東太太法醫物證司法鑑定所司法鑑定
      書影本及財團法人海峽交流基金會影本、原告大陸地區居
      民身分證影本、原告之母及原告在大陸地區之居民戶口名
      簿影本、原告出入境台灣地區登記表影本為證，且為被告
      等所承認。再依廣東太太法醫物證司法鑑定所所作之鑑定
      ，認為「用丁○○、乙○、丙○○血樣提取DNA，根據基
      因座擴增產物檢測，得到丁○○、乙○與可疑女兒丙○○
      16個基因分型，符合遺傳規律。非父排除率達99.9998%，
      故認定丁○○、乙○與可疑女兒丙○○具親子關係」，此
      有原告所提廣東太太法醫物證司法鑑定所司法鑑定書一件
      附卷足稽，堪認原告之主張為真正。而原告之出生證明書
      上所記載之生父為丁○○，但大陸（96）粵公証內字第23
      641號上公証書記載原告之生父為甲○○，為除去原告於
      私法上此不明確之身分關係，及使維護原告之人格權益，
      原告請求確認她與被告甲○○間之親子關係不存在；暨確
      認與被告丁○○間之親子關係存在，自屬有理由，應予准
      許。
四、據上論結，本件原告之訴為有理由，依民事訴訟法第78條、
    第85條，判決如主文。
中　　華　　民　　國　　96　　年　　12　　月　　11　　日
　　　　　　　　　　　家事法庭法　官　王鏡明
以上正本係照原本作成
如不服本判決，應於判決送達後20日之不變期間內，向本院提出
上訴狀。
　　　　　　　　　　　　　　　書記官　謝玲英
中　　華　　民　　國　　96　　年　　12　　月　　11　　日
